【裁判字號】    89,上易,1893
【裁判日期】    890929
【裁判案由】    妨害名譽
【裁判全文】
臺灣高等法院高雄分院刑事判決    八十九年度上易字第一八九三號
    上  訴  人  台灣屏東地方法院檢察署檢察官
    被      告  甲○○
右上訴人因被告妨害名譽案件，不服臺灣屏東地方法院八十九年度易字第一０三一號
中華民國八十九年九月二十九日第一審判決（起訴案號：臺灣屏東地方法院檢察署八
十九年度偵字第三三九七號），提起上訴，本院判決如左：
    主  文
上訴駁回。
    理  由
一、公訴意旨略以：被告甲○○於民國八十九年六月五日十時許，陪同其妻吳玉珠前
    往臺灣屏東地方法院屏東簡易庭調解室，與告訴人乙○○就民事損害賠償事件進
    行調解（按乙○○係代理其夫高桂寶），當時除被告甲○○及妻子吳玉珠夫婦、
    告訴人乙○○外，尚有調解委員張科寅及告訴人之朋友李芳貞在場。嗣雙方發生
    爭執，被告竟在該調解室內公然以閩南語「幹妳娘雞巴」、國語「無賴」等言詞
    侮辱乙○○，因認被告涉有刑法第三百零九條第一項之公然侮辱罪嫌。
二、按不能證明被告犯罪或其行為不罰者，應諭知無罪之判決，刑事訴訟法第三百零
    一條第一項定有明文。次按刑法第三百零九條第一項之公然侮辱罪，所謂公然者
    ，須不特定人或多數人得以共見共聞之狀況，始能認為達於公然之程度，此有司
    法院院字第二○三三號解釋足資參照。而所謂多數人，固尚包括特定之多數人在
    內；惟特定之多數人，法律上並無須達幾人以上始構成特定之多數人之成文規定
    可資參酌，自應視其立法意旨及實際情形，已否達於公然之程度以定之。例如，
    於公開法庭審判時侮辱人，因該法庭係屬公開審判性質，任何人均得隨時進入法
    庭旁聽，自構成公然之要件。惟於檢察官偵查庭時當庭侮辱人，因偵查不公開，
    故於檢察官偵查庭時，除被告及告訴（發）人、暨檢察官、書記官、法警等人在
    場外，其他不特定人或多數人不得自由進出該偵查庭，即除當事人、告訴人及偵
    查庭之職員外，其他不特定人或多數人均不得自由進出該偵查庭，尚難認為已達
    不特定人或多數人得以共見共聞之程度，即與刑法上公然侮辱罪之要件不合。
三、經查：告訴人乙○○與被告甲○○於八十九年六月五日十時許，在原審法院屏東
    簡易庭調解室，就民事損害賠償進行調解事件，當時除被告甲○○及妻子吳玉珠
夫婦、告訴人乙○○外，尚有調解委員張科寅及告訴人之朋友李芳貞在場。依民
    事調解事件之性質，係由調解雙方之當事人與調解人（由雙方推舉或由法院選任
    ）於法院進行調停和解，不用開庭之形式（詳法院辦理民事調解暨簡易訴訟事件
    應行注意事項調解程序章之第一項）等規定，及衡以調解雙方當事人就調解事件
    ，亦通常不希望外人聽聞，是本案於上開時日在本院屏東簡易庭調解室進行調解
    時，係在調解室不公開之情形下進行，此亦據告訴人乙○○於本院調查中自承：
    「當時門（指調解室）是關著的」等語，及證人林春光即八十九年六月五日於原
    審法院屏東簡易庭值日之法警到庭證述：「門有關起來」等語明確，自應認為上
    開調解事件非屬在公開場合進行，要屬無疑。故本案被告甲○○縱認有於上開調
    解事件之法院調解室中，以閩南語「幹妳娘雞巴」、國語「無賴」等言詞侮辱乙
    ○○，然參照前開說明，自應認為本案並不符合公然之要件，已無疑義。故應認
    被告被訴公然侮辱之行為，與刑法第三百零九條第一項所定之構成要件不合，自
    屬行為不罰，原審而因為被告無罪之諭知，並無不合。公訴人循告訴人之請求提
    起本件上訴，指摘原判決諭知無罪為不當，請求撤銷改判，為無理由，應予駁回
    。
據上論結，應依刑事訴訟法第三百六十八條，判決如主文。
本案經檢察官陳新慶到庭執行職務。
中    華    民    國     八十九     年      十二      月     二十六   日
                              臺灣高等法院高雄分院刑事第七庭
                                  審判長法官  王光照
                                        法官  黃壽燕
                                        法官  黃仁松
右正本證明與原本無異。
不得上訴。
                                      書記官  郭蘭蕙
中    華    民    國     八十九     年      十二      月    二十八    日
                                                                      Ｄ


司法院資訊處製作；財團法人民間司法改革基金會備份。
